【裁判字號】    99,抗,160
【裁判日期】    991027
【裁判案由】    本票裁定
【裁判全文】
臺灣桃園地方法院民事裁定               99年度抗字第160號
抗  告  人  乙○○
相  對  人  甲○○
上列當事人間聲請本票裁定事件，抗告人對於民國99年9 月8 日
本院簡易庭司法事務官所為99年度司票字第4289號裁定提起抗告
，本院裁定如下：
    主  文
抗告駁回。
抗告程序費用新台幣壹仟元由抗告人負擔。
    理  由
一、按執票人向本票發票人行使追索權時，得聲請法院裁定後強
    制執行，票據法第123 條定有明文。又本票執票人依上開法
    律規定，聲請法院裁定及抗告法院之裁定，僅依非訟事件程
    序，以審查強制執行許可與否，並無確定實體上法律關係存
    否之效力，如發票人就票據債務之存否有爭執時，應由發票
    人提起確認之訴，以資解決，最高法院56年台抗字第714 號
    、57年台抗字第76號著有判例。是以，法院為准駁之裁定時
    ，僅能依該法律之規定，就形式上審查聲請人是否為本票執
    票人，能否行使追索權，相對人是否為本票發票人等事項而
    決定之，至於實體上法律關係之問題，非屬非訟事件得以審
    究。
二、本件抗告意旨略以：相對人於民國98年8 月4 日簽發票號為
    CH384788號、面額新台幣（下同）50萬元，到期日為99年7
    月30日，並免除作成拒絕證書之本票1 紙（下稱系爭本票）
    ，交由受款人即抗告人之被繼承人許泓林持有，然許泓林已
    於99年7 月17日過世，其生前預先將系爭本票交與抗告人，
    囑抗告人向相對人追索票款，然並未以背書方式為轉讓，抗
    告人因不稔法律遂認其係許泓林之繼承人，即繼受許泓林之
    債權，而以其本人名義向原審聲請本票裁定致遭駁回。茲檢
    附被繼承人許泓林之死亡證明書、抗告人之戶籍謄本等抗告
    人為許泓林之繼承人之相關證明，向本院提起抗告等語，並
    聲明：原裁定廢棄。
三、經查：
（一）按匯票依背書及交付而轉讓，無記名匯票得僅依交付轉讓
      之；背書由背書人在匯票之背面或其黏單上為之，票據法
      第30條第1 項、第31條分別定有明文。此項規定，依同法
      第124 條，於本票準用之。是抗告人是否為系爭本票之權
      利人，應依形式觀之。查系爭本票之正面記載許泓林為受
      款人，又系爭本票背面未有背書之記載，亦無任何黏單黏
      貼於系爭本票上，此有系爭本票正、背面影本附卷可稽（
      本院卷第16、17、20頁）。是以，系爭本票為記名本票，
      應依背書及交付轉讓票據權利。故以形式上觀之，難認抗
      告人為系爭本票之權利人。
（二）縱認抗告人稱其為許泓林之繼承人一事為可採，然經本院
      依職權調取法務部個人基本資料查詢結果及全戶戶籍資料
      查詢結果（本院卷第7 至15頁）可知，許泓林除抗告人外
      ，至少另有子女許鎮武及許卉榛等2 人，是抗告人僅稱其
      為許泓林之繼承人，合法繼承被繼承人之票據權利，卻未
      就其他許泓林之子女有無繼承權、繼承權是否拋棄，或如
      何分割遺產等情為主張或舉證。況且，調查抗告人及許泓
      林之其他子女有無繼承權等情，已屬實體審查，揆諸前揭
      說明，非於原審之非訟事件及本院之非訟事件抗告程序中
      所得審酌，而應由抗告人另行提起訴訟，以資解決。從而
      ，本件抗告為無理由，應予駁回。
四、據上論結，本件抗告為無理由，依非訟事件法第46條、第21
    條第2 項、第24條第1 項，民事訴訟法第495 條之1 第1 項
    、第449 條第1 項、第78條，裁定如主文。
中    華    民    國    99    年    10    月    27    日
          民事第三庭  審判長法  官  張益銘
                            法  官  林靜梅
                            法  官  毛彥程
正本係照原本作成。
本裁定除以適用法規顯有錯誤為理由，並經本院許可外，不得再
抗告。如提起再抗告，應於收受後10日內，向本院提出再抗告狀
，並繳納再抗告費新台幣1,000 元。
中    華    民    國    99    年    10    月    28    日
                            書記官  伍幸怡

司法院資訊處製作；財團法人民間司法改革基金會備份。
